臺灣高等法院臺中分院刑事判決　　　　　　　　　　九十一年度上訴字第三九五號
　　上　訴　人
　　即　被　告　甲○○
　　選任辯護人　張居德
右上訴人因毒品危害防制條例案件，不服臺灣台中地方法院九十年度訴字第二九九０
號中華民國九十一年一月二十八日第一審判決（起訴案號：臺灣台中地方法院檢察署
九十年度偵字第二０六一六號），提起上訴，本院判決如左：
      主  文
原判決撤銷。
甲○○無罪。
      理  由
一、公訴意旨略以：甲○○基於販賣第一級毒品海洛因之概括犯意，以「阿發」之綽
    號，自民國九十年十月初起至同年十月三十日止，主動打行動電話予丙○○，詢
    問丙○○是否需要海洛因，連續販賣海洛因予丙○○共五次，每次價格均新台幣
    （以下同）一、二千元不等，並均約在台中縣后里鄉○○路之菜市場見面，由甲○○交付內裝有海洛因之香煙盒予丙○○，丙○○則將價金直接塞在甲○○胸前
    之口袋內，以完成毒品交易。此外，甲○○復承前同一販賣第一級毒品海洛因之
    概括犯意，於九十年十月二十八日中午，在台中縣后里鄉○○路菜市場附近，販
    賣價格為一千元之海洛因乙小包予乙○○。嗣因乙○○、丙○○（施用毒品部分
    另案台灣台中地方法院檢察署檢察官偵辦）分別於九十年十月三十一日十時四十
    分許、十三時三十分許，為警在苗栗縣三義鄉廣興村重河一六七號、台中縣后里
    鄉○○路路旁查獲，並分別扣得乙○○所有海洛因零點三公克、注射針筒二支，
    以及丙○○所有海洛因零點三公克後，二人於偵訊時供出其所有之海洛因均係向
    綽號「阿發」之甲○○所購買，始查知上情。而甲○○於九十年十一月十三日，
    為警在其與女友吳秀梅位於台中縣后里鄉○○路三０一號二樓之租處查獲，並當
    場扣得磅秤一個、海洛因十一公克、自製吸食器乙組、研磨器一個、針筒二支及
    帳簿一本。因認其涉犯毒品危害防制條例第四條第一項販賣第一級毒品罪等語。
二、訊據上訴人即被告甲○○矢口否認有何販賣毒品犯行，辯稱：我的綽號是「阿發
    」沒錯，但我沒有販賣毒品，查獲之磅秤是我買毒品時在用的，帳本是我與魏志
    振、阿貓的人玩大老二時記帳用的，扣案之研磨器是壞掉的大支針筒，不是研磨
    器，查扣之海洛因是我自己在用，天天都用三、四次，都是混合顆粒狀的葡萄糖
    使用。0000000000號行動電話不是我的，我沒有用過該電話，我不知
    道為何丙○○與乙○○要說我賣他們毒品云云。
三、查本件係苗栗縣警察局少年隊先於九十年十月三十一日十時四十分，持搜索票至
    乙○○家中搜索，查獲海洛因零點三公克及吸食工具，林某當天警訊時供稱其所
    有之毒品係向綽號「大胖」之男子購買，並經當場指認綽號「大胖」之男子即為
    「丙○○」沒錯（見偵查卷第二十五頁），並配合警方查獲丙○○，乙○○於原
    審證稱：「我被查獲時，有向警察提供電話號碼，釣出藥頭（按指上手）」（原
    審卷第三十一頁），而丙○○隨後於同日十六時被查獲時，身上確被起出海洛因
    一小包，並稱「警察查獲的海洛因是一位叫阿發的男子交給我，叫我拿給一位叫
    阿正的男子」，「我不知道阿發的真名」，「阿發的行動電話號碼是00000
    00000」（偵查卷第二十一頁反面、第二十二頁反面）云云。可見警方於九
    十年十月三十一日先後查獲乙○○與丙○○二人，均未供述有向被告購買毒品之
    事。設若乙○○與丙○○二人有向被告購買毒品，乙○○既已配合警方供出丙○○為藥頭之狀況下，其二人焉有隱瞞掩護被告而不供出之理？復經檢察官函查丙○○所謂阿發之行動電話，該0000000000號行動電話係案外人丁○○
    向泛亞電信公司所租用，有該公司傳真之客戶基本資料附卷可憑（偵查卷第七十
    五頁）。並據證人丁○○在本院證稱：伊不認識被告，伊申請之0000000
    000號行動電話都是其自己在使用，未借給別人用過等情，益見該電話並非被
    告所使用甚明。
四、次查乙○○與丙○○二人於九十年十一月二十七日、同年十二月三日、同年月七
    日檢察官三度偵訊時，被告均未在場之狀況下，始陸續翻異前供，而稱其二人均
    向被告購買海洛因，然於原審九十一年一月十一日訊問時，被告與乙○○、丙○○三人均同時在場，丙○○則稱「甲○○沒有打電話給我（問我）要不要毒品，
    我是向綽號阿平買的」，「在偵訊、警訊時我都沒有說向甲○○買過毒品，是在
    警局時警員向我說都推給甲○○沒有關係」，「我在警訊、偵訊時所言都是不實
    在的，我今天所言實在」（原審卷第三十頁）。原審亦命乙○○當庭指認問其「
    是否向在庭的被告買毒品？」，林某亦明確陳稱「不是向在庭的被告買的」（原
    審卷第三十三頁）。本院九十一年四月十二日審理時，乙○○亦證稱不認識被告
    ，其不是向被告購買海洛因，是同名不同人等情。丙○○於本院九十一年五月十
    日訊問時亦證稱「沒有向被告購買毒品」明確。再觀之丙○○於偵訊時檢察官問
    ：「當天查獲之海洛因○‧三公克做何用？」證人丙○○雖答：「我自己要吸食
    的，我是向綽號阿發之甲○○買的」「共向甲○○買約五、六次」，之後於九十
    年十二月七日檢察官訊問時其又同樣答稱：我自九十年十月初開始向甲○○買，
    共買了五、六次，都是他主動打我的行動電話，問我要不要毒品，我每次都買一
    千到二千元的毒品，最後一次是在九十年十月三十一日，正確次數是五次，每次
    都是在甲后路某菜市場見面，由甲○○將海洛因放在香煙盒交給我，我把錢塞在
    甲○○胸前之口袋內，這五次正確日期我只記得第一次在十月初，最後一次，在
    九十年十月三十一日，中間的日期已忘記了」此次並再提示被告甲○○照片供證
    人指認，證人亦一再確認，「他就是阿發，就是他賣海洛因給我的」。另證人乙○○歷經檢察官數次訊問，並命其具結均一再供稱：「九十年十月二十八日中午
    ，我打甲○○的行動電話，要向他買一千元的海洛因，他的電話我已不記得，我
    們約在甲后路某市場附近之麵包店前面，」「我是打電話向甲○○買的，我並不
    是向丙○○買的，我只有買這一次」「他把毒品放在垃圾桶內，我到達該處時，
    他告訴我海洛因放在垃圾桶內，叫我把錢放在垃圾桶內他會去拿，我有去垃圾桶
    內拿海洛因，我將一千元放入香煙盒內，再放入垃圾桶內」，此次並再提示被告
    甲○○照片供證人指認，證人亦一再確認，「他就是阿發，就是他賣海洛因給我
    的」。原審法院於審理時再命證人乙○○具結，法官問：「在警訊、偵訊時所言
    是否實在？（提示筆錄並告以要旨）」證人乙○○答：「都實在。我確實有向甲○○買過毒品，不是向丙○○買的，我們是用電話聯絡的。交易的經過就是，一
    小包毒品用衛生紙包起來，把它裝在香煙盒內，再把香煙盒外面包一個塑膠袋，
    以免污染，然後放在甲后路麵包店前垃圾桶內，我再去拿回。而我要付給他的錢
    ，我也自己準備乙個香煙盒，裡面放一仟元，用同樣方式，他再去拿錢，這種方
    式是他叫我這樣做的。交易時間是在十月二十八日的中午，地點為台中縣后里鄉
    ○○路的麵包店前。我總共只買過一次，是經過朋友介紹的，我是打他的行動電
    話聯絡的，他的行動電話號碼我不記得了。甲○○的綽號叫作「阿發」等語。表
    面上觀之其二人均供述有向被告購買海洛因，但其證詞核與乙○○在警訊時供稱
    其毒品係向綽號「大胖」之丙○○所購買；及丙○○在警訊所稱「警察查獲的海
    洛因是一位叫阿發的男子交給我，叫我拿給一位叫阿正的男子」，「我不知道阿
    發的真名」，「阿發的行動電話號碼是0000000000」（偵查卷第二十
    一頁反面、第二十二頁反面）云云大異其趣，況且其二人在警訊中均未指出有向
    被告購買海洛因之事，復於原審嗣後審理及本院調查中均堅決否認向被告購買毒
    品，其供詞反覆不一。按證人或當事人於案發之初之供述，較少權衡利害得失或
    受他人之干預，較之事後翻異之詞為可信，是證人乙○○、丙○○為警查獲之初
    ，既未供證有向被告購買海洛因，嗣於原審後段審理及本院調查中均明確證稱並
    非向被告購買毒品，前後供述尚屬一致，是其上開不利於被告之證詞，與前後供
    述不合，殊難憑為斷罪之證據。
五、再查被告為警查獲時固扣有磅秤一個、海洛因十一公克（分成五包，其中二包合
    計淨重０．一七公克，包裝重０．四九公克；另含微量海洛因成分三包，合計淨
    重九．二七公克，包裝重一．二０公克）、自製吸食器乙組、研磨器一個、針筒
    二支及帳簿一本等物，惟查被告確實有施用海洛因之犯行，曾經原審法院以九十
    年度毒聲字第二八一八號裁定應送勒戒處所觀察、勒戒，有該裁定附卷可按（偵
    查卷第四十一頁）。故吸食器一組、針筒二支顯係施用毒品之器具；帳簿一本僅
    記載不相關之人名及阿拉伯數字，並無記載乙○○或丙○○之名字，不能憑以認
    定被告有販賣海洛因予乙○○或丙○○之行為；所謂研磨器一個，經本院當庭勘
    驗則為壞掉之大型針筒，並無研磨物品之功能，有本院審判筆錄可稽。另海洛因
    五包經送法務部調查局鑑驗結果，僅其中二包合計淨重０．一七公克，另含微量
    海洛因成分三包，合計淨重九．二七公克，因所含海洛因量微，定量分析無法檢
    出海洛因純度值，亦有該局000000000號鑑驗通知書一張（原審卷第十
    九頁）在卷可憑，足見被告所持有之海洛因數量甚少，其本身又確有施用海洛因
    之犯行如上所述，是其辯稱查扣之海洛因係其自行施用堪以信實。而磅秤一個據
    其陳稱係其購買海洛因時過磅之用，衡情亦非不可能。故扣案之上開證物均不足
    以證明被告有販賣毒品之犯行，故被告所辯其無販賣毒品應堪採信。此外查無積
    極、確切之證據足資證明被告有販賣海洛因之犯行，要屬不能證明被告犯罪，自
    應諭知被告無罪之判決。原審未詳為推研，遽為判處被告販賣海洛因罪刑，尚有
    未當。被告上訴意旨執此指摘原判決不當，核有理由，應將原判決撤銷，改判被
    告無罪，以昭平允。
六、據上論斷，應依刑事訴訟法第三百六十九條第一項前段、第三百六十四條、第三
    百零一條第一項，判決如主文。
本案經檢察官謝岳錦到庭執行職務
中        華        民        國  九 十 一  年     七     月　　十一　  日
                              臺灣高等法院臺中分院刑事第六庭
                                    審判長法　官　李　文　雄
                                          法  官　陳　嘉　雄
                                          法　官　邱　顯　祥
右正本證明與原本無異。
檢察官得上訴。
如不服本判決應於收受送達後十日內向本院提出上訴書狀，其未敘述上訴之理由者並
得於提起上訴後十日內向本院補提理由書（均須按他造當事人之人數附繕本）。
                                          書記官  陳  美　利
中        華        民        國  九 十 一  年     七     月　　十二　  日
                                                                        Ｋ
